臺灣高等法院高雄分院刑事判決　　　　　　　　　　九十一年度上易字第七四九號
　　上訴人
　　即被告　甲○○
右上訴人因竊佔等案件，不服臺灣高雄地方法院九十年度易字第三四二六號中華民國
九十一年三月二十九日第一審判決（起訴案號：臺灣高雄地方法院檢察署九十年度偵
字第三五三五號），提起上訴，本院判決如左：
      主  文
上訴駁回。
      事  實
一、甲○○、張國松（已經原審判決確定）與陳德樂（另經檢察官移送臺灣高等法院
    高雄分院併案審理，經臺灣高等法院高雄分院以八十九年度上易字第二○六六號
    判處有期徒刑一年在案）三人明知未依電子遊戲場業管理條例規定辦理營利事業
    登記者，不得經營電子遊戲場業規定，竟共同基於違反前開規定之犯意聯絡，未
    依規定向主管機關高雄市政府辦理營利事業登記，自民國八十九年十一月七日起
    ，由陳德樂提供電子遊戲機具，並以每月新台幣（下同）一萬五千之代價僱用張
    國松負責修理電子遊戲機具，再由甲○○在其所經營位於高雄市三民區○○○路
    十九號之「ＢＡＴＡ便利商店」內，擺設電子遊戲機「娃娃機」（公訴人載為選
    物販賣機）十二台、「滿貫大亨」二台、「春秋二代」一台、「動物柏青樂」一
    台、「撲克」一台及「小瑪莉」一台，供不特定人投幣為益智類之遊戲，陳德樂
    並將所得分予甲○○，而共同違規經營電子遊戲場業。
二、甲○○與李宗保（未經起訴）均明知坐落於高雄市○○區○○段二五六號如附圖
    所示Ａ部分土地面積二．二平方公尺及二五一之一號如附圖所示Ｂ部分土地面積
    六．一二平方公尺均係高雄市所有，竟共同意圖為自己不法利益之犯意聯絡，於
    八十九年一月初某日，由甲○○與李宗保二人共同予以竊佔後，由李宗保擅自在
    上開土地設置攤位，用以販賣碳烤、鹽酥雞，並由甲○○提供水電供李宗保使用
    再由甲○○收取每月六千元之代價做為使用費，影響該處人車通行之安全至鉅。
    嗣為警於八十九年十一月十六日（起訴書誤載為六日）舉發違規，並分別於同年
    月十七日及十八日告戒仍未改善而查獲。
三、案經高雄市政府警察局三民第二分局移送臺灣高雄地方法院檢察署檢察官偵查起
    訴。
    理  由
一、右揭事實，業據上訴人即被告甲○○於警訊偵查及原審法院審理時坦承不諱，核
    與共同被告張國松、陳德樂、李宗保分別於警訊及原審法院審理時供述之情節大
    致相符，並有高雄市政府警察局舉發違反道路交通管理事件通知單一紙、高雄市
    政府警察局三民第二分局告戒書三紙、現場查獲照片六張及高雄市土地登記謄本
    二紙附卷可稽，又經原審法院於九十年十二月十二日至現場勘驗，並委請高雄市
    政府地政處三民地政事務所派員實際勘測屬實，有勘驗筆錄及土地複丈成果圖在
    卷可按，被告之自白核與事實相符。至被告甲○○於本院審理中雖另辯稱被告於
    盤頂該便利商店時，李宗保已在該處營業二年，被告只是繼續供其使用而已云云
    ，惟查被告於警訊及偵查中已供係自八十九年一月初始供給李宗保擺攤，李宗保
    於警訊中亦陳稱係自八十九年一月初始開始營業，李宗保自不可能於被告盤頂該
    便利商店時即在該處營業二年，被告事後空言翻異，顯係卸責之詞，不足採信。
    本件事證明確，犯行洵堪認定。
二、按電子遊戲場業管理條例於八十九年二月三日經總統公布施行，該條例第一條明
    示「為管理電子遊戲場業，並維護社會安寧，善良風俗、公共安全及國民身心健
    康，特制定本條例。」，是該條例立法目的之一即在於管理電子遊戲場業。而所
    謂電子遊戲場業，依該條例第三條規定，係指設置電子遊戲機供不特定人益智娛
    樂之營利事業。換言之，僅須設置電子遊戲機供人娛樂以營利者，即屬電子遊戲
    場業管理條例所指之電子遊戲場業，其規模如何則非所問。再者，依該條例第十
    六條規定：「非電子遊戲場業之其他營利事業，不得就其營業場所，供他人設置
    電子遊戲機營業。」，如違反該條規定，依第二十八條規定：「：：：處行為人
    新臺幣十萬元以上五十萬元以下罰鍰，並限期令其改善；：：：」，是在非電子
    遊戲場業之其他營利事業場所設置電子遊戲機以營利者，仍屬由該條例規範之範
    疇，益徵該條例所指之電子遊戲場業並不專以設置電子遊戲機供人娛樂為限，在
    非電子遊戲場業之其他營利事業場所設置者仍屬之。是如係在自己經營之非電子
    遊戲場業之營業場所，自己附帶擺設或與他人共同擺設電子遊戲機供人娛樂者，
    仍屬該條例第三條所指之「設置電子遊戲機供不特定人益智娛樂之營利事業」，
    依該條例第十五條規定，仍應辦理營利事業登記後，始得經營遊戲場業。此觀該
    條例並未對非電子遊戲場業之營業人在該營業場所擺設電子遊戲機之行為有處罰
    之明文即明。換言之，所謂電子遊戲場業，僅須有設置電子遊戲機供人為益智娛
    樂者即屬之（該條例第二條），至其係專以提供電子遊戲機供人娛樂或在非電子
    遊戲場業之營業場所附帶提供電子遊戲機供人娛樂，應非所問。從而，在非電子
    遊戲場業之營業場所（如超商、保齡球館、騎樓、補習班等），附帶擺設電子遊
    戲機供人娛樂者，仍須依該條例第十五條規定辦理營利事業登記後始得擺設，否
    則，仍應依該條例二十二條論處。蓋依該條例第二十八條規定，提供非電子遊戲
    場業之其他營利事業之營業場所予他人擺設電子遊戲機仍須處罰，如非電子遊戲
    場業之營利事業人，自行在該營業場所擺設電子遊戲機，未經依法登記而不予處
    罰，顯然輕重失衡，當非該條例管理電子遊戲場業之立法意旨。是核被告甲○○
    、張國松所為，均係違反電子遊戲場業管理條例第十五條之未依電子遊戲場業管
    理條例規定辦理營利事業登記者，不得經營電子遊戲場業之規定，其違反同條例
    第十五條之規定，應依同條例第二十二條之規定處斷；另被告甲○○竊佔高雄市
    三民區○○段二五六、二五一之一號土地之所為，係犯刑法第三百二十條第二項
    之竊佔罪，應依同條第一項之規定處斷。被告甲○○、張國松與陳德樂就違反電
    子遊戲場業管理條例之犯行，被告甲○○與李宗保就竊佔之犯行，彼此間均有犯
    意聯絡及行為分擔，均為共同正犯。又被告等未經許可於同址經營電子遊戲場之
    行為，係基於同一之經營電子遊戲場為業務之犯意，而反覆所為之行為，乃實質
    上一罪，應僅論以一罪。另被告甲○○所犯上開二罪間，犯意各別，行為互殊，
    應予分論併罰，公訴人認有方法結果之牽連關係，尚有未洽。又刑法第四十一條
    業已於九十年一月十日修正公布，並於同年月十二日生效，其第一項前段規定為
    「犯最重本刑為五年以下有期徒刑以下之刑之罪，而受六個月以下有期徒刑或拘
    役之宣告，因身體、教育、職業、家庭之關係或其他正當事由，執行顯有困難者
    ，得以一元以上三元以下折算一日，易科罰金。」，本件被告所犯違反電子遊戲
    場業管理條例之罪，最重本刑為一年以下有期徒刑，在上開條文修正前即屬得易
    科罰金之案件，不因該條文之修正而影響被告等得易科罰金之權益及折算標準，
    自無新舊法比較之必要，至本件被告所犯竊佔罪之時間則在上開條文修正生效前
    ，依刑法第二條第一項前段規定，行為後法律有變更者，應適用裁判時之法律，
    故依刑法第二條第一項前段之規定，就被告甲○○所犯竊佔罪而宣告之刑，自應
    適用修正後，即裁判時之法律，為易科罰金折算標準之宣告，併予敘明。
三、原審因依電子遊戲場業管理條例第二十二條，刑法第十一條前段、第二條第一項
    前段、第二十八條、第三百二十條第二項、第一項、第五十一條第六款、第四十
    一條第一項、第三十八條第一項第二款，罰金罰鍰提高標準條例第一條、第二條
    之規定，並審酌被告為圖謀小利，未向主管機關申請營利事業登記，即擅自經營
    電子遊戲場業，且為圖己利，竊佔他人土地，惟念其等未有前科，有臺灣高雄地
    方法院檢察署刑案資料查註紀錄表及臺灣高等法院被告全國前案紀錄表各二份在
    卷可參，素行尚稱良好，且違規陳列機台之數量非鉅，時間不長，尚查無有何重
    大之獲利情事，以及被告甲○○所佔用之面積不大、所獲不法利益非鉅及已查無
    再繼續擺設攤位之情事，業經高雄市政府地政處三民地政事務所函查屬實，所犯
    情節自屬輕微等一切情狀，分別量處違反未依電子遊戲場業管理條例規定辦理營
    利事業登記者，不得經營電子遊戲場業之規定部分拘役肆拾日，竊佔他人之不動
    產部分拘役伍拾日，並定其應執行刑為拘役捌拾日，併均諭知易科罰金之折算標
    準。電子遊戲機具「娃娃機」拾貳台、「滿貫大亨」貳台、「春秋二代」壹台、
    「動物柏青樂」壹台、「撲克」壹台及「小瑪莉」壹台，係供犯罪所用之物，且
    屬共犯陳德樂所有，業據共犯陳德樂供承在卷可按，雖查獲時未經警扣案，然亦
    不能證明業已滅失，仍應依刑法第三十八條第一項第二款規定併予宣告沒收。認
    事用法，核無不合，量刑亦稱妥適。被告甲○○上訴意旨，否認有犯罪之故意（
    電子遊戲場業管理條例部分）及犯罪（竊佔部分），指摘原判決不當，為無理由
    ，應予駁回。
四、公訴意旨另認被告甲○○與張國松同時亦竊佔超商前騎樓地，而認被告等尚共同
    涉犯竊佔罪嫌。然查，高雄市○○區○○段九一○建號即高雄市三民區○○○路
    十九號，其建物標示部分包括騎樓，所有權人為張艷華乙節，有高雄市政府地政
    處三民地政事務所九十一年一月三十一日高市地民一字第○○○一二二四號函附
    高雄市建物登記謄本一份在卷可證，而被告甲○○既係向所有權人租用該址經營
    ＢＡＴＡ便利商店，則就該超商前之騎樓自有使用之權利，核被告甲○○此部份
    所為尚與竊佔罪之構成要件有間，此外復查無其他積極證據足資認定被告有此部
    分竊佔之犯行，犯罪既不能證明，惟公訴人認此部分與前開論罪科刑之違反電子
    遊戲場業管理條例部分有方法結果之裁判上一罪關係，原審不另為無罪之諭知，
    亦無不合，併此敘明。
五、同案被告張國松已經原審判決確定。
據上論結，應依刑事訴訟法第三百六十八條，判決如主文。
本案經檢察官陳國全到庭執行職務。
中      華      民      國      九十一      年      七      月    三    日
                              臺灣高等法院高雄分院刑事第九庭
                                  審判長法官  張明松
                                        法官  江泰章
                                        法官  任森銓
右正本證明與原本無異。
不得上訴。
                                      書記官  施耀程
中      華      民      國      九十一      年      七      月    五    日
附錄本判決論罪科刑法條全文：
電子遊戲場業管理條例第二十二條：
違反第十五條規定者，處行為人一年以下有期徒刑、拘役或科或併科新台幣五十萬元
以上二百五十萬元以下罰金。
刑法第三百二十條第一項、第二項
意圖為自己或第三人不法之所有，而竊取他人之動產者，為竊盜罪，處五年以下有期
徒刑、拘役或五百元以下罰金。
意圖為自己或第三人不法利益，而竊佔他人之不動產者，依前項之規定處斷。
                                                                    Ａ
